臺灣花蓮地方法院刑事判決　　　　　　　　　　　　九十三年度簡上字第一一五號
　　上　訴　人
　　即　被　告　乙○○
右列上訴人因竊盜案件，不服本院花蓮簡易庭九十三年度林簡字第六三號中華民國九
十三年八月三日第一審判決（聲請簡易判決處刑案號：臺灣花蓮地方法院檢察署九十
三年度偵字第一四五三號），提起上訴，本院認為有刑事訴訟法第四百五十一條之一
第四項但書之情形，不得逕以簡易判決處刑，改依通常程序審理，為第一審判決如左
：
    主  文
原判決撤銷。
乙○○無罪。
    理  由
一、聲請簡易判決處刑意旨略以：被告乙○○意圖為自己不法之所有，於民國九十三
    年一月間，在花蓮縣鳳林鎮○○路○段一巷二十一號（下均簡稱中正路一段一巷
    二十一號），竊取丙○○所有的鐵製欄杆一個，經丙○○發覺報警而查獲，因而
    認為被告乙○○涉犯有刑法第三百二十條第一項的竊盜罪嫌。
二、按犯罪事實應依證據認定之，無證據不得認定犯罪事實；又不能證明被告犯罪者
    ，應諭知無罪之判決，刑事訴訟法第一百五十四條第二項、第三百零一條第一項
    分別定有明文。再按告訴人之告訴，係以使被告受刑事訴追為目的，是其陳述是
    否與事實相符，仍應調查其他證據以資審認；而被害人之陳述如無瑕疵，且就其
    他方面調查又與事實相符，固足採為科刑之基礎，倘其陳述尚有瑕疵，而在未究
    明前，遽採為論罪科刑之根據，即難認為適法。最高法院分別著有五十二年度台
    上字第一三００號、六十一年度台上字第三０九九號判例可資參照。
三、本件公訴人認為被告涉犯上述罪嫌，是以被告乙○○在警詢中的供述、告訴人丙○○的指述、查獲照片及代保管條等證據，作為認定被告涉犯竊盜罪嫌的依據。
    而被告即上訴人乙○○雖然承認有使用查獲的鐵製欄杆，但是堅決否認有竊盜的
    犯行，辯稱：鐵製欄杆雖然原本是丙○○的，但丙○○後來跟甲○○說不要了，
    甲○○可以拿去用，他才會跟甲○○借來擋一下雞、狗，他並沒有竊盜的意思，
    他在警詢中也是這麼說的，但是警詢筆錄製作的內容與他的供述有出入，他在警
    詢中並沒有承認竊盜等語。
四、經本院調查的結果：
（一）按筆錄內所載之被告陳述與錄音或錄影之內容不符者，除有急迫情形且經記明
      筆錄者外，其不符之部分，不得作為證據；而司法警察官或司法警察詢問犯罪
      嫌疑人時，準用前述的規定，刑事訴訟法第一百條之一第一項、第二項及第一
      百條之二的規定意旨，可供參照。而經本院於審理時當庭勘驗警詢錄音帶的結
      果，就被告有爭執的警詢筆錄部分（詳警卷第七頁第一個問題），警詢筆錄上
      僅記載：「（問：該鐵製欄杆在你取得當時有無經過所有人丙○○本人之同意
      ？）沒有。」，然錄音內容實為：「（問：你拿鐵欄杆時，丙○○有無同意你
      ？）他交給我堂弟，我堂弟就叫我自己拿去用」，「（問：你不要扯到你堂弟
      ，丙○○到底有無答應你？）答：沒有，但他已經給我堂弟了」等語（詳本院
      卷第三十八頁），兩相比對的結果，警詢筆錄顯然就本案重要爭點事項即被告
      有無竊盜的故意乙節，未做翔實的記載，而使筆錄內容有與被告所述原意不符
      之瑕疵，則依據上述法律規定，被告此部分的警詢筆錄記載內容既與錄音內容
      不符，自不得作為證據。是依被告其餘警詢筆錄及警詢的錄音內容，被告對於
      拿取使用查獲的鐵欄杆乙情，係辯稱告訴人丙○○已將該鐵欄杆送給被告之堂
      弟，而他有取得堂弟的同意使用等語，並非對於檢察官所指的竊盜犯行坦承不
      諱，此合先敘明。
（二）又證人即告訴人丙○○於警詢及本院審理時雖均指述被告有竊盜之犯行，然而
      丙○○在本院審理時原證稱：他在中正路一段一巷二十一號旁的豬寮養豬，遭
      竊的鐵欄杆原先就斜放在豬寮的牆壁旁，不知道被告何時將鐵欄杆搬走的，他
      是經過一番尋找，在九十三年一月底、二月初才發現被被告拿去做鐵門，他雖
      然認識甲○○，但並沒有將鐵欄杆送給甲○○，被告或甲○○也未曾說要借用
      該鐵欄杆等語（詳本院卷第三十九頁至第四十二頁），嗣經證人甲○○於本院
      證稱：他當時住在中正路一段一巷二十一號，旁邊就是丙○○使用的豬寮，丙○○曾說過要把鐵欄杆送給他，被告看到了說要借用後就拿去使用等語後（詳
      本院卷第四十五頁、第四十六頁），丙○○又改口證稱：九十二年七、八月颱
      風期間，甲○○曾將該鐵欄杆拿去壓二十一號住處屋頂，因為當時他用不到，
      就答應甲○○借用，甲○○借了好幾個月，一直到他要使用鐵欄杆時才發現屋
      頂上已經沒有欄杆，後來才發現被被告拿去用等語（詳本院卷第四十八頁），
      顯見告訴人丙○○原證稱並未將該鐵欄杆送或借給甲○○等語，並不實在。且
      丙○○於本院既證稱：他是經過一番尋找才找到鐵欄杆（本院卷第四十頁）；
      他在尋找時沒辦法問甲○○，因為當時甲○○在外地工作（本院卷第四十八頁
      ）等語，卻又證稱：他於九十三年一、二月間約二天去豬寮一次；他發現該鐵
      欄杆時，該鐵欄杆是焊接在二十一號旁的倉庫（詳本院卷第五十五頁）等語，
      衡之告訴人所使用的豬寮與被告的倉庫都在中正路一段一巷二十一號旁，且被
      告將鐵欄杆作為鐵門的位置並無任何遮蔽，在路上即明顯可見，此有照片四張
      在卷供參（詳警卷第十一頁、第十二頁），告訴人於當時至豬寮的次數又如此
      頻繁，則告訴人在發現他的鐵欄杆不見時，僅單用目光搜尋，當就能立刻發覺
      該鐵欄杆已做為附近倉庫的鐵門使用，怎會僅因甲○○外出工作無法詢問，就
      必須費力再經過一番搜尋，才能發現鐵欄杆之去向？顯見告訴人丙○○的證述
      內容，實有前後矛盾或與常情不符的瑕疵，難逕作為認定被告有所指犯行的依
      據。
（三）且經本院當庭勘驗上述被告之警詢筆錄後，可知被告自警詢至本院審理時均一
      再陳稱丙○○已經將該鐵欄杆給他的堂弟甲○○了，所以他才會沒問丙○○，
      而只問甲○○就拿去使用等語，此與證人甲○○於本院證稱：因為丙○○是說
      鐵欄杆要給他，所以當被告要借用鐵欄杆時，他就跟被告說要用就先拿去用，
      並沒有告訴被告鐵欄杆是丙○○借或送他的，也沒跟被告說鐵欄杆究竟是誰的
      等語（詳本院卷第五十頁），兩者所言互核的結果，足可推知被告於拿取上述
      鐵欄杆使用前，主觀上已經認定鐵欄杆為甲○○所有，才會未徵詢丙○○而直
      接向甲○○借用。再參酌被告與告訴人丙○○之前就有房屋租賃的關係，二人
      早已熟識，且被告也知道告訴人當時在其堂弟甲○○二十一號住處旁的豬寮養
      豬，此業經被告及證人丙○○、甲○○在本院時陳明甚詳，丙○○復自承當時
      他約二天就會到豬寮一次等情。則被告若真的是基於竊盜的故意而竊取告訴人
      的鐵欄杆使用，怎會將鐵欄杆就焊接在告訴人平日經常出入的豬寮附近之倉庫
      大門處，而不怕遭告訴人發覺？綜上各情，實難認為被告在主觀上是基於竊盜
      的意思而拿取鐵欄杆使用，是被告辯稱他並沒有竊盜的意思等語，誠屬可信。
（四）至於檢察官所提出之查獲照片以及代保管條等，僅能證明查獲被告有使用上述
      鐵欄杆以及告訴人尚未領回鐵欄杆的事實，並無從作為認定被告主觀上有無竊
      盜犯意的佐證。
五、基於以上的說明，本院依檢察官所提出之證據以及卷內相關事證，雖可確信被告
    拿取上述鐵欄杆使用的事實，但實難認定被告在主觀上有竊取告訴人鐵欄杆的犯
    意，此外，本院也查不到其他積極證據能夠證明被告犯罪，依照前面所列舉法條
    以及判例意旨的說明，被告的犯罪行為既然還不能證明，自然應該對被告為無罪
    判決的諭知。原審就被告被訴竊盜罪予以論罪科刑，自非允洽，被告上訴否認犯
    罪，指摘原判決不當，核有理由，應由本院將原判決撤銷，改諭知被告無罪之判
    決。
六、末按第二審之地方法院合議庭受理簡易判決上訴案件，應依通常程序審理，其認
    案件有刑事訴訟法第四百五十二條所規定，具有同法第四百五十一條之一第四項
    但書所列各款情形之一者，應撤銷原判決，逕依通常程序為第一審判決，法院辦
    理刑事訴訟簡易程序案件應行注意事項第十四條定有明文。而本案經審理結果認
    為應諭知被告無罪之判決，核屬刑事訴訟法第四百五十一條之一第四項但書第三
    款規定之情形，依上開規定，即應依通常程序為第一審判決，附此敘明。
據上論斷，應依刑事訴訟法第四百五十二條、第四百五十五條之一第三項、第三百六
十九條第一項前段、第三百六十四條、第三百零一條第一項，判決如主文。
本案經檢察官李子春到庭執行職務。
中      華      民      國      九十三      年    十一    月    三十    日
                              臺灣花蓮地方法院刑事第三庭
                                  審判長法  官  鄭培麗
                                        法  官  饒金鳳
                                        法  官  陳雅敏
右正本證明與原本無異。
如對本判決不服，應於送達後十日內，向本院提出上訴狀。（應抄附繕本）告訴人或
被害人如對於本判決不服者，應具備理由請求檢察官上訴，其上訴期間之計算係以檢
察官收受判決正本之日期為準。
                                  法院書記官
中      華      民      國      九十三      年    十二    月    一      日
